【裁判字號】    94,簡上,30
【裁判日期】    950223
【裁判案由】    傷害
【裁判全文】
臺灣板橋地方法院刑事判決              94年度簡上字第30號
上  訴  人  甲○○
即  被  告
選任辯護人  黃銘煌  律師
上列被告因傷害案件，不服本院於民國93年9 月20日所為之93年
度簡字第2949號第一審簡易判決（原聲請簡易判決處刑案號：93
年度偵字第9197號）提起上訴，本院管轄之第二審合議庭認應適
用通常程序為第一審判決如下：
    主  文
原判決撤銷。
甲○○傷害人之身體，處拘役拾日，如易科罰金，以佰元折
算壹日。
    事  實
一、緣甲○○與丁○○、丙○○為鄰居，同住在台北縣板橋市○○○路125 巷內，而丁○○復因甲○○餵養住家附近之流浪
    貓乙事而與甲○○時生爭執。詎於民國93年3 月3 日下午14
    時40分許，丁○○與甲○○又因餵養流浪貓之事而生口角，
    進而相互拉扯，甲○○竟基於傷害丁○○身體之犯意，推擠
    丁○○，致丁○○重心不穩而跌倒在地，致受有頭部外傷頭
    皮血腫（2 公分X2公分）之傷害，復徒手攻擊丁○○之頭、
    臉部，致丁○○受有左眼角裂傷（0.2 公分Ｘ0.1 公分X0.1
    公分）、右側鼻樑擦傷（0.2 公分Ｘ0.5 公分）、左頸部擦
    傷（2 公分Ｘ0.1 公分，原審判決誤載為「左頭部」，應予
    更正）等傷害。
二、案經丁○○訴由台北縣政府警察局海山分局報告台灣板橋地
    方法院檢察署檢察官偵查聲請簡易判決處刑。
    理  由
一、訊據被告甲○○於本院審理中矢口否認有何傷害告訴人丁○○之犯行，辯稱：其於案發當日發現丁○○以鞭炮炸躲在車
    底之流浪貓，故上前好言相勸，然丁○○誤認被告在罵她，
    遂動手毆打被告，被告始與丁○○發生口角，之後丙○○聽
    到其與丁○○的吵架聲，遂下樓與丁○○聯手，由丁○○將
    其壓制在地，丙○○復抓住其雙手，丁○○趁機抓其頭髮並
    加以毆打，被告不可能有餘力毆打丁○○或丙○○云云。經
    查：
  (一)證人即告訴人丁○○於本院審理中具結證稱：「我與被告是
    鄰居，常見到被告在餵貓，我之前有勸過被告不要餵貓。93
    年3 月3 日下午，被告在11號前的巷子餵貓，我走過去規勸
    被告，…，並告訴被告如果有愛心的話，就把貓帶回去五樓
    住處養，被告聽了就一直罵我沒愛心，一直朝我的方向逼過
    來，就在11號與9 號前的巷子打我。被告先推倒我，我有倒
    在地上，她跪壓在我身上，用手挖我的左眼睛，我閃躲，所
    以才沒有傷到我的眼睛，但是鼻樑及下眼角因此受傷，還有
    脖子受傷，當時我很害怕，被告可能是用手抓傷我的臉部，
    因為我倒在地上，被告拉我的頭髮撞地上，所以後腦有血腫
    。…被告打我以後我爬起來，她還是繼續罵我，這時丙○○
    下樓，…被告作勢出手打我，丙○○看到就用手隔開她，…
    ，那時我們三人都站著，沒多久後警察就到場。…簡啟警
    員有建議我去驗傷，…我也有把傷勢告訴警員，我後腦杓的
    傷如果不撥開頭髮也不能發現」等語（見本院94年7 月21日
    審理筆錄第3 至8 頁）。而證人丁○○於93年3 月3 日前往
    台北縣立醫院板橋醫院驗傷結果，確受有「頭部外傷頭皮血
    腫（2 公分X2公分）、左眼角裂傷（0.2 公分Ｘ0.1 公分X0
    .1 公 分）、右側鼻樑擦傷（0.2 公分Ｘ0.5 公分）、左頸
    部擦傷（2 公分Ｘ0.1 公分）」等傷害，此有驗傷診斷書一
    紙在卷可查。而告訴人丁○○係於93年3 月3 日下午3 時40
    分許前往該院就醫驗傷，此由該院94年2 月3 日函覆本院所
    附病歷資料內所載處方箋列印時間為「15：49」即知。既告
    訴人丁○○前往驗傷之時間，係緊接於本案案發時間即下午
    2 時40分許至3 時許之後，且當時丁○○係偕丙○○一同前
    往驗傷，此亦由台北縣立板橋醫院函覆告訴人丙○○病歷資
    料內所載處方箋列印時間為「15：51」可知。由驗傷之時間
    點，足見告訴人丁○○所受傷勢確係因與被告發生拉扯所致
    。觀之告訴人丁○○驗傷結果，其所受傷勢為左眼角裂傷、
    右側鼻樑擦傷及左頸部擦傷，與其所述係經被告攻擊頭臉部
    所致，互核一致，再者，頭部外傷頭皮血腫之傷勢，亦與告
    訴人丁○○所述經被告推擠在地致頭部撞及地面等情節相符
    ，以被告與告訴人丁○○相互拉扯之情形觀之，告訴人丁○○受被告之推擠一時重心不穩致頭部撞及地面，乃合於常情
    ，足見告訴人丁○○所言非虛。是被告辯稱告訴人丁○○傷
    勢乃偽造而來，乃臆測之詞，尚非可採。
  (二)次查，由證人即告訴人丙○○於本院審理中具結證稱：「我
    在案發前不認識被告，但知道她住在隔壁棟，進出常看到被
    告，被告常與人吵架，所以我知道她這個人。…93年3 月3
    日當天，我在四樓住處時，有聽到被告與丁○○爭吵的聲音
    ，我在陽台看，他們在9 號與11號前的125 巷內吵架，當時
    被告與丁○○靠得很近，感覺上有在打架，有聽到一個人說
    『不要打我』，是何人說的我不知道，有看到他們兩個人都
    有動作，兩個人手都有伸出來，但是看不出來是在拉扯還是
    在掙扎，在陽台上也看不出是誰打誰，也沒有人倒在地上。
    我後來去換衣服準備到樓下去，因為被告與丁○○還在吵架
    ，那時沒有人去勸阻，我想他們還打架，事態嚴重，想下去
    看一下，把他們拉開。下樓後，被告與丁○○只有吵架，沒
    有像我在陽台上所看到的那種狀況，他們繼續吵，被告接近
    丁○○想要打她，我就從中間將他們兩人隔開，被告在我的
    左邊，被告伸手要打丁○○，但打到我的臉，就是在眼睛的
    下面，我轉過去抓住被告手腕，被告還一直問我為何抓他的
    手，我回答你打我當然要抓住你的手，後來我放開被告的手
    ，就變成我們三人在爭吵，沒多久警察就來了，我不知道被
    告與丁○○發生爭吵前在做何事」等語（見本院94年7 月21
    日審理筆錄第8 至12頁）以觀，益徵被告與告訴人丁○○確
    有發生口角與拉扯之情形，足以佐證告訴人丁○○上開所證
    屬實。雖證人丙○○證稱並未見到被告或丁○○倒地，然證
    人丙○○亦自陳其並非自始即在陽台上觀看被告與丁○○之
    爭執經過，而告訴人丁○○所稱被告朝其方向推擠致丁○○
    倒地之時點，乃係被告發生爭執之初，之後丁○○即行起身
    ，是證人丙○○上開所言，與告訴人丁○○所述，並無何矛
    盾之處，自不足以作為被告有利之認定。
  (三)再者，證人即前往現場處理之警員簡啟於本院審理中亦證
    稱：「93年3 月3 日下午2 時許，我是執行巡邏勤務，當日
    下午2 時40幾分，有接獲民眾報案被打，我有到台北縣板橋
    市○○○路125 巷瞭解。當時現場有兩人，一位是甲○○，
    另一位是丁○○，因為丁○○說還有另一名丙○○在場，我
    才知道還有另一位丙○○的事情。當時我告訴丁○○如要提
    出告訴，要先去驗傷。…我只記得丁○○眼睛附近和頭部有
    受傷，至於受傷的特定位置已經不記得了，當時我有看到丁○○受傷，丙○○是到後來才下樓，丙○○是否有受傷，我
    沒有印象」等語（見本院95年2 月9 日審理筆錄第3 至7 頁
    ）。由告訴人丁○○驗傷診斷書所載傷勢位置，與證人簡啟
    所敘之受傷部位相符以觀，更可見告訴人丁○○所受傷勢
    確由被告所致。雖被告又執證人簡啟於偵查中所述，質疑
    其證言之可信性，然證人簡啟於偵查中係證稱：「案發當
    日接獲勤務中心通報，我前往處理，現場已經沒有人在打架
    ，現場有三個人，沒有圍觀者，他們在我面前也沒有打起來
    ，當時丁○○有跟我說她眼睛受傷，但我看沒有明顯傷痕」
    等語（見乙○93年度他字第1880號偵查卷第26至27頁），然
    其所謂「沒有明顯傷痕」，對照告訴人丁○○所受左眼角裂
    傷面積僅0.2 公分Ｘ0.1 公分X0.1公分，而右側鼻樑擦傷面
    積亦僅0. 2公分Ｘ0.5 公分，均非面積甚大之傷勢，則證人
    簡啟在未近距離觀察之情況下，謂該傷勢並不明顯，自屬
    有據。況證人簡啟並非專業醫護人員，無從在告訴人丁○○陳述受傷後立即為其檢傷，則其未能發覺丁○○所受頭部
    外傷頭皮血腫之傷勢，亦與常情相符，尚無由憑此遽認證人
    簡啟所述有何瑕疵。再者，證人簡啟到場時，被告與告
    訴人丁○○、丙○○既已未有任何肢體衝突，此業經被告與
    丁○○、丙○○二人一致陳述屬實，則警員簡啟到場時，
    告訴人丙○○究否在場，抑或係之後才下樓，與本案爭點並
    無關連，而本案案發時為93年3 月3 日，距證人簡啟於本
    院95年2 月9 日審理期日作證時已近二年，是證人於本院審
    理中陳述對於當時處理細節已有印象模糊之處，亦合於常理
    ，自不能以此即認證人所言不實。
  (四)至於證人戊○○於本院審理中具結證稱：「我沒有看到有人
    打架，我不識字，不知道警察在訪查紀錄如何寫的，當時我
    一個人在家，已經忘記當時情形，連在哪裡打架都不知道」
    等語（見本院94年10月12日審理筆錄），則證人戊○○既表
    明對本案不知情，亦無從依此作為有利於被告之認定。
  (五)綜上所述，被告上開所辯尚無從證明為可採，自非可信。本
    件事證明確，被告毆打告訴人丁○○之犯行堪可認定。
二、核被告甲○○所為，係犯刑法第277 條第1 項之傷害罪。至
    公訴意旨另認被告又基於傷害之概括犯意，徒手毆打前來勸
    架之丙○○，致丙○○受有臉及眼部擦傷（2.2 公分X0.1公
    分）部分，經查，公訴意旨認被告另涉犯此部分傷害罪嫌，
    無非係以告訴人丙○○之指述及驗傷診斷書1 紙為其認定依
    據。訊據被告甲○○則堅詞否認曾傷害丙○○，辯稱：是丙○○與丁○○合力毆打被告等語，經查，證人即告訴人丙○○於本院審理中具結證稱：「我聽到被告與丁○○吵架後，
    就下樓勸架，那時他們繼續在吵，被告接近丁○○想要打她
    ，我就從中間將他們兩人隔開，被告在我的左邊，被告伸手
    要打丁○○，但打到我的臉，就是在眼睛的下面，我轉過去
    抓住被告手腕，被告還一直問我為何抓他的手，我回答你打
    我當然要抓住你的手，後來我放開被告的手，就變成我們三
    人在爭吵，沒多久警察就來了」等語（見本院94年7 月21日
    審理筆錄第10頁）。而證人即告訴人丁○○亦於本院上開審
    理期日中具結證稱：「被告作勢要出手打我，丙○○看到就
    用手隔開被告，之後被告抓傷丙○○的臉，…被告想要打我
    ，沒有打到，才打到丙○○」等語（見本院上開審理筆錄第
    4 至5 頁），與證人丙○○所述被害情節互核一致。由證人
    丙○○、丁○○上開證言，既被告於欲伸手打告訴人丁○○
    之際，適因證人丙○○在中間隔開被告與告訴人丁○○，始
    打到告訴人丙○○之眼部下方，足見被告並無傷害告訴人丙○○之犯意可言。再者，由證人丙○○於案發當日即93年3
    月3 日驗傷結果，確受有「臉及眼部擦傷2.2X 0.1公分」之
    傷勢，此有台北縣立板橋醫院驗傷診斷書1 紙附卷可參。倘
    被告係基於傷害之犯意而故意毆打，則告訴人丙○○所受傷
    勢應不至如此，益徵被告無意傷害告訴人丙○○。況且，告
    訴人丙○○下樓之時係為勸架，而本件因餵養流浪貓所生爭
    執，亦非發生在被告與告訴人丙○○間，被告亦無須在未與
    告訴人丙○○發生爭執之情況下毆打告訴人丙○○。由上開
    情節觀之，被告既無傷害告訴人丙○○之犯意，即與刑法第
    277 條第1 項傷害罪之主觀構成要件有間。是本應就此部分
    為被告無罪之諭知，然公訴意旨認此部分與前開認定有罪部
    分構成裁判上一罪關係，爰不另為無罪之諭知。
三、原審認定被告傷害告訴人丁○○部分，固非無見，然就傷害
    告訴人丙○○部分，原審所認尚有未洽，自應由本院撤銷改
    判。本院審酌被告並無前科，且受有高等教育之素行及智識
    程度，並考量被告與告訴人丁○○為鄰居關係，僅因告訴人
    丁○○驅趕流浪貓之細故而與告訴人丁○○發生爭執，進而
    拉扯、推擠告訴人丁○○致傷等犯罪動機、目的、手段，與
    被告未與告訴人丁○○達成和解，亦矢口否認犯行之犯罪後
    態度等一切情狀，量處如主文所示之刑，並諭知易科罰金折
    算標準。
四、本件既為被告如主文所示之刑之諭知，且就公訴意旨所敘部
    分犯罪事實不另為無罪之諭知，依刑事訴訟法第451 條之1
    第4 項第1 款之規定，即屬不得以簡易判決處刑之案件，依
    同法第455 條之1 第3 項、第452 條，準用第369 條第1 項
    之規定，本件自應撤銷原審判決，改依第一審通常程序審判
    （參見法院辦理刑事訴訟簡易程序案件行注意事項第14點，
    司法院刑事法律專題研究(五)法律問題研討第132 則參照），
    併此敘明。
據上論斷，應依刑事訴訟法第455 條之1 第1 項、第3 項、第45
2 條、第369 條第1 項、第299 條第1 項前段，刑法第277 條第
1 項、第41條第1 項前段，罰金罰鍰提高標準條例第1 條前段、
第2條，判決如主文。
本案經檢察官魏正杰到庭執行職務。
中    華    民    國    95    年    2     月    23    日
                  刑事第十五庭  審判長法  官  林海祥
                                      法  官  朱敏賢
                                      法  官  汪怡君
上列正本證明與原本無異。
如不服本判決，應於送達後十日內向本院提出上訴狀。
                                      書記官  李郁禎
中    華    民    國    95    年    2     月    26    日
附錄本案論罪科刑法條全文：
中華民國刑法第277條
傷害人之身體或健康者，處三年以下有期徒刑、拘役或一千元以
下罰金。犯前項之罪因而致人於死者，處無期徒刑或七年以上有
期徒刑；致重傷者，處三年以上十年以下有期徒刑。


司法院資訊處製作；財團法人民間司法改革基金會備份。
